【裁判字號】    99,審交訴,224
【裁判日期】    991102
【裁判案由】    公共危險等
【裁判全文】
臺灣高雄地方法院刑事判決           99年度審交訴字第224號
公  訴  人  臺灣高雄地方法院檢察署檢察官
被      告  丙○○
選任辯護人  徐豐明律師
上列被告因公共危險等案件，經檢察官提起公訴（99年度偵字第
15 241、21194 號），被告就被訴事實為有罪之陳述，經本院合
議庭裁定由受命法官獨任進行簡式審判程序，判決如下：
    主  文
丙○○犯不能安全駕駛動力交通工具罪，處有期徒刑月；又犯
過失致人於死罪，處有期徒刑拾月；又犯肇事致人死亡逃逸罪，
處有期徒刑玖月。應執行有期徒刑壹年捌月。緩刑肆年，緩刑期
間應向公庫支付新臺幣拾伍萬元，並向指定之公益團體、地方自
治團體或社區提供壹佰陸拾小時之義務勞務。緩刑期間付保護管
束。
    事  實  及  理  由
一、本件犯罪事實、證據，除證據部分補充「被告丙○○於本院
    審理時之自白」外，餘均引用檢察官起訴書之記載（如附件
    ）。
二、按刑法第185 條之3 規定服用酒類致不能安全駕駛動力交通
    工具而駕駛罪，係抽象危險犯，並不以發生具體危險為必要
    ，至所謂酒醉狀態，只需一般評價程度達於對車輛駕駛行為
    失其必要之注意力或判斷力之虞即可，至實際上對駕駛行為
    是否發生具體危險，並非首要考慮之因素，而服用酒類不能
    安全駕駛動力交通工具之認定，參考德國、美國之認定標準
    ，對於酒精濃度吐氣已達每公升0.55毫克，肇事率為一般正
    常人之10倍，即認為已達不能安全駕駛之標準。本件被告酒
    後駕車，經測得其呼氣酒精濃度每公升0.15毫克，往前推算
    至車禍發生時之酒精濃度約為每公升0.57毫克，足認被告確
    因飲酒已達不能安全駕駛動力交通工具之程度無疑；次按刑
    法第185 條之4 之肇事致人死傷逃逸罪，所謂「逃逸」，與
    行為人是否有積極「逃亡、隱匿」等阻礙犯罪偵查行為無涉
    ，而係指行為人不留在肇事現場為即時救護、避免後車再度
    撞擊或協助相關人員迅速處理事故而離去之行為，蓋此一離
    去行為將可能促使肇事所發生之損害而有再度擴大之危險。
    本件被告於肇事後未報警或對被害人王建宗採取送醫、急救
    等必要救護行為，即行離去，顯難達上開條文欲使肇事駕駛
    人即時救護以減少死傷之立法目的，揆諸上開說明，自屬肇
    事逃逸。故核被告上開所為，分別係犯刑法第185 條之3 不
    能安全駕駛動力交通工具罪、同法第276 條第1 項過失致人
    於死罪及同法第185 條之4 肇事逃逸罪。被告所犯上開3 罪
    ，犯意各別，行為互異，應予分論併罰。又被告酒醉駕車，
    因而致人死亡，應依道路交通管理處罰條例第86條第1 項之
    規定，就過失致人於死罪之部分，加重其刑。
三、爰審酌酒後駕車為極度危險且不負責任之行為，近年來政府
    及媒體均一再宣導「酒後不開車」之觀念，被告竟仍於飲酒
    後駕車上路，對其他道路使用者之生命、身體、財產產生威
    脅，其因酒後不能安全駕駛，且未注意車前狀況，竟追撞前
    方騎乘腳踏車之被害人王建宗，其違反注意義務之程度非屬
    輕微，其於交通事故發生後竟未施予救護而離去，造成王建
    宗死亡無法挽回之結果，使被害人家屬承受驟失至親之傷痛
    ，其行為顯有可議之處，惟念及被告於本院審理時尚能坦承
    犯行，已與被害人家屬達成和解，除汽車強制險理賠金新臺
    幣（下同）160 萬元外，另已賠償80萬元與被害人家屬，此
    有高雄市前鎮區調解委員會調解筆錄在卷可參，其尚無前科
    ，有臺灣高等法院被告前案紀錄表在卷可參，素行良好，並
    斟酌其品行、家庭狀況、智識程度等一切情狀，分別量處如
    主文所示之刑，並定應執行刑。
四、末查被告未曾受有期徒刑以上刑之宣告，已如前述，本件酒
    後意識狀態已不能安全駕車，仍執意上路，以刑懲過，罰當
    其罪，自無可避，然觀其犯罪過程，乃一時失慮，鑄成大錯
    ，致罹刑章，事後坦承犯行，並積極與被害人家屬達成和解
    ，足認具有悔意，尚能為自己之過錯負責，歷此偵審程序，
    當知更加守法及尊重他人權益，應無再犯之虞，被告年紀尚
    輕，又為初犯，倘因觸刑章而入獄服刑，恐失刑法教化之功
    能，本院因認上開各罪所宣告之刑以暫不執行為當，爰併予
    宣告緩刑4 年，以啟自新。另酒後駕車行為及肇事逃逸行為
    ，常衍生重大危害，被害人無辜受害或生命驟然消逝，或身
    體終生殘敗，本件被告所犯侵害生命法益之罪已得被害人家
    屬之諒解，有刑事陳情狀1 紙在卷可參，然刑罰可緩，具體
    責任仍不能無，本院審酌各情，認被告緩刑期間，應向公庫
    支付適當金額，並應向指定之公益團體、地方自治團體或社
    區，提供相當之義務勞務，以為衡平，爰為如主文所示緩刑
    期間應為負擔之諭知。緩刑期間並依法付保護管束。至其應
    如何執行，宜由檢察官考量其所犯罪名，並參酌其性別、家
    庭、身分、職業、經歷、特殊專長、體能狀況及素行紀錄與
    參加意願等個人因素，再依所犯罪名、義務勞務執行機關（
    構）之地域、特性及勞務內容等為適當之處理，併此敘明。
據上論斷，應依刑事訴訟法第273 條之1 第1 項、第299 條第1
項前段、第310 條之2 、第454 條第2 項，道路交通管理處罰條
例第86條第1 項，刑法第185 條之3 、第276 條第1 項、第185
條之4 、第51條第5 款、第74條第1 項第1 款、第2 項第4 款、
第5 款、第93條第1 項第2 款，刑法施行法第1 條之1 ，判決如
主文。
本案經檢察官甲○○到庭執行職務。
中    華    民    國    99    年    11    月    2     日
                    交通法庭  法  官  顏銀秋
以上正本證明與原本無異。
如不服本判決應於收受送達後10日內向本院提出上訴書狀，並應
敘述具體理由；如未敘述上訴理由者，應於上訴期間屆滿後20日
內向本院補提理由書（均須按他造當事人之人數附繕本）「切勿
逕送上級法院」。
中    華    民    國    99    年    11    月    2     日
                              書記官  林豐富
附錄本判決論罪之法條
刑法第185條之3（危險駕駛罪）
服用毒品、麻醉藥品、酒類或其他相類之物，不能安全駕駛動力
交通工具而駕駛者，處一年以下有期徒刑、拘役或科或併科十五
萬元以下罰金。
刑法第276條第1項（過失致死罪）
因過失致人於死者，處2年以下有期徒刑、拘役或2千元以下罰金
。
刑法第185條之4（肇事逃逸罪）
駕駛動力交通工具肇事，致人死傷而逃逸者，處 6 月以上 5 年
以下有期徒刑。
附件：
臺灣高雄地方法院檢察署檢察官起訴書
                                      99年度偵字第15241號
                                      99年度偵字第21194號
     被      告  丙○○  男  33歲（民國○○年○月○○日生）
                         籍設高雄市○鎮區○○路150 巷15
                         弄1號
                         現居高雄市○鎮區○○街38號
                         國民身分證統一編號：Ｚ000000000號
 上列被告因過失致死等案件，業經偵查終結，認應提起公訴，
 茲將犯罪事實及證據並所犯法條分敘如下：
         犯罪事實
 一、丙○○於民國99年4 月28日0 時許，在高雄市○○區○路
     邊攤飲酒，在酒後已達不能安全駕駛之程度後，仍於同日
     1 時許駕駛車號3736-JQ 號自用小客車上路至其林森路友
     人住處，於5 時許又自朋友住處駕駛上開自小客車離開，
     嗣於同日6 時15分許，沿前鎮區○○路北往南方向行駛，
     行經新衙路296 巷口處，本應注意車前狀況，且依當時道
     路視距良好無障礙物等客觀情況，並無不能注意之情事，
     竟仍疏未注意，而自後以其車頭右前方追撞同向由王建宗
     所騎乘之腳踏車，致王建宗當場倒地受有大範圍右側顱內
     出血、身體多處損傷、右側血胸之傷害，詎丙○○竟未停
     車察看而為必要之救護或在場等候警察處理，而逕自逃逸
     駛離現場，經警據報到場處理並將王建宗經送醫急救後，
     循線查獲丙○○，且於4 月28日12時7 分對丙○○施以呼
     氣酒精濃度測試，測得其呼氣中酒精濃度為每公升0.15毫
     克，查獲上情。王建宗經送醫後仍於99年5 月1 日10時15
     分許，因傷重不治死亡。
 二、案經高雄市政府警察局前鎮分局報告本檢察官相驗後偵辦。
         證據並所犯法條
 一、證據清單暨待證事實
 ┌──┬───────────┬───────────────┐
 │編號│      證據清單        │     待證事實                 │
 ├──┼───────────┼───────────────┤
 │ 1  │被告丙○○之供述      │被告自承當時覺得有撞到東西，但│
 │    │                      │未下車察看之事實。            │
 │    │                      │被告自承於當天0時許有飲酒，並 │
 │    │                      │於當天1時許、5時許駕車之事實。│
 ├──┼───────────┼───────────────┤
 │ 2  │阮綜合醫院診斷證明書、│死者王建宗係因車禍死亡之事實。│
 │    │相驗屍體證明書        │                              │
 ├──┼───────────┼───────────────┤
 │ 3  │道路交通事故現場圖、道│被告駕車於上開時地自後追撞死者│
 │    │路交通事故調查報告表、│所騎腳踏車後，逕自逃逸離去之事│
 │    │監視器翻拍相片        │實。                          │
 │    │                      │被告未注意車前狀況之事實。    │
 ├──┼───────────┼───────────────┤
 │ 4  │車輛撞擊情形相片      │被告所駕駛之自小客車右前方保險│
 │    │                      │桿凹陷，右前霧燈掉落、右側A柱 │
 │    │                      │有明顯擦痕、右側照後鏡掉落，足│
 │    │                      │見當時撞擊力道非輕，且撞擊之位│
 │    │                      │置在其右前方，被告辯稱不知撞到│
 │    │                      │人云云，顯無可採。            │
 ├──┼───────────┼───────────────┤
 │ 5  │刑法第185條之3案件測試│被告於當日12時許為呼氣酒測時，│
 │    │觀察紀錄表、酒精濃度測│其呼氣中酒精濃度仍有每公升0.15│
 │    │試報告單              │毫克，往前推算至車禍發生時（約│
 │    │                      │7小時）之酒精濃度，被告於5時許│
 │    │                      │駕車時之呼氣酒精濃度約為每公升│
 │    │                      │0.57毫克，足見其已達不能安全駕│
 │    │                      │駛之程度之事實。              │
 └──┴───────────┴───────────────┘
 二、核被告丙○○所為，係犯刑法第185 條之3 之服用酒類不
     能安全駕駛動力交通工具而駕駛、第276 條第1 項之過失
     致死、第185 條之4 肇事逃逸罪嫌，被告所犯上開3 罪嫌
     間，犯意各別，行為不同，請予分論併罰。
 三、依刑事訴訟法第251條第1項提起公訴。
     此  致
 臺灣高雄地方法院
 中    華    民    國    99    年    7     月    13    日
                         檢  察  官    乙  ○  ○
 所犯法條
 刑法第185條之3、第276條第1項、第185條之4

司法院資訊處製作；財團法人民間司法改革基金會備份。
